【裁判字號】    98,婚,64
【裁判日期】    980616
【裁判案由】    離婚
【裁判全文】
臺灣臺南地方法院民事判決                98年度婚字第64號
原      告  乙○○
                        弄33.
被      告  甲○○GIN H.
上列當事人間請求離婚事件，經本院於民國98年6月2日言詞辯論
終結，判決如下：
    主      文
准原告與被告離婚。
訴訟費用新臺幣參仟元由被告負擔。
    事實及理由
一、本件被告未於言詞辯論期日到場，核無民事訴訟法第386條
    所列各款情形，爰依原告之聲請，由其一造辯論而為判決。
二、本件原告起訴主張：
  (一)原告乙○○（男，民國○○年○月○○日生，身分證統一編號：
    Ｚ000000000號）與被告甲○○（GIN HIN PHAN，女，72年6
    月16日生，越南國人）於91年11月8日在越南國同奈省註冊
    結婚，91年12月2日在戶政機關辦理結婚登記，尚未生育子
    女。
  (二)被告於婚後不久來臺灣與原告團聚，惟藉各種名義向原告要
    錢，原告都會給被告錢帶回越南，後來因經濟較不好，無法
    滿足被告，被告竟說：若不給她錢，她要下海做特種行業，
    原告只好拿房子貸款給被告，因此被告來臺灣二年多，原告
    陸續為被告負債新臺幣（下同）一百多萬元，然被告仍不滿
    足，經常為錢與原告吵鬧。94年3月26日被告竟擅自拿走原
    告做生意所賺的錢購買機票，偷偷返回越南，迄今未再返回
    臺灣。原告起初不知其事，在臺灣尋找被告未獲，嗣經被告
    越南同鄉告知始知被告已返回越南。原告曾三次前往越南找
    到被告，要求被告返回臺灣與原告同居，均遭被告拒絕。查
    被告已在越南國胡志明市人民法院起訴請求判決兩造離婚，
    該法院已於96年7月16日判決兩造離婚，惟因該判決書未經
    認證，亦無判決生效證明或確定證明，致原告無法向戶政機
    關申請辦理離婚登記。爰依民法第1052條第1項第5款、同條
    第2項規定，請求判決與被告離婚等情。並聲明：請准原告
    與被告離婚。
三、被告未於言詞辯論期日到場，亦未提出書狀作任何聲明或陳
    述。
四、得心證之理由：
  (一)按離婚依起訴時夫之本國法及中華民國法律，均認其事實為
    離婚原因者，得宣告之。但配偶之一方為中華民國國民者，
    依中華民國法律，涉外民事法律適用法第14條定有明文。經
    查，原告主張其為中華民國人民，被告為越南國人，兩造於
    91年11月8日在越南國同奈省註冊結婚，91年12月2日在戶政
    機關辦理結婚登記，尚未生育子女之事實，業據原告提出戶
    籍謄本、結婚證書為證，並經本院依職權向臺南縣歸仁鄉戶
    政事務所調閱兩造申請結婚登記資料，有臺南縣歸仁鄉戶政
    事務所97年12月19日南縣歸戶字第0970002352號函及所附結
    婚登記申請書、結婚證書資料可參，核屬相符，堪信為真正
    。查原告為中華民國人民，被告為越南國人民，則兩造關於
    離婚之準據法，依上開規定應適用中華民國法律。
  (二)次按夫妻之一方以惡意遺棄他方在繼續狀態中者，他方得向
    法院請求離婚，民法第1052條第1項第5款亦定有明文。又夫
    妻互負同居之義務，如無不能同居之正當理由，拒絕與他方
    同居，即係民法第1052條第5款，所謂以惡意遺棄他方（參
    照最高法院29年上字第254號判例）。又民法第1052條第1項
    第5款所謂以惡意遺棄他方，不僅須有違背同居義務之客觀
    事實，並須有拒絕同居之主觀情事，始為相當（參照最高法
    院85年度臺上字第572號判決）。
  (三)原告主張被告於婚後來臺灣與原告團聚，惟藉各種名義向原
    告要錢，原告都會給被告錢帶回越南，甚至拿房子貸款給被
    告，然被告仍不滿足，經常為錢與原告吵鬧。94年3月26日
    被告竟偷偷返回越南，迄今未再返回臺灣。原告起初不知其
    事，在臺灣尋找被告未獲，嗣經被告越南同鄉告知始知被告
    已返回越南。原告曾三次前往越南找到被告，要求被告返回
    臺灣與原告同居，均遭被告拒絕。又被告已在越南國胡志明
    市人民法院起訴請求判決兩造離婚，該法院已於96年7月16
    日判決兩造離婚，惟因該判決書未經認證，亦無判決生效證
    明或確定證明，致原告無法向戶政機關申請辦理離婚登記等
    情，業原告提出越南國胡志明市人民法院2007年7月16日124
    5/2007/HNGD-ST判決書為憑，並舉證人即原告母親丙○○到
    庭證稱：「兩造結婚後，被告來臺灣居住，被告經常向原告
    要錢，我知道的就有三次，被告每次要的金額都是五千元美
    金，要錢的目的被告沒有說，我也不清楚，原告沒有錢，所
    以被告向原告要錢就由我們兩個老人家給被告錢，我們給過
    兩次。」「（問：被告在94年3月26日回去越南的情形？）
    被告是偷偷回越南，她事前都沒有跟我們說要回去，26號那
    天我不在原告店裡，我是要打電話找原告，但找不到，後來
    我女兒跟我說被告已經跑出去了，但是沒有講說跑回越南，
    經過很久，有一位認識被告的越南同鄉來跟原告說，被告已
    經回越南了，當初我們只知道被告跑出去，被告跑出去後，
    我們在臺灣找了很久，但沒有找到人，是被告越南同鄉在談
    論，我們才知道被告回越南。」「有。原告去越南找被告有
    三次，我沒有與原告去越南，原告去越南的目的是要找被告
    回臺灣共同生活，但被告拒絕，所以三次被告都不願回來。
    」「（問：被告在越南是否起訴請求離婚？）有，因為越南
    法院有寄判決書來臺灣家裡，原告沒有去越南開庭。」等語
    （見本院98年6月2日言詞辯論筆錄），核與原告主張之上開
    事實相符。再經本院依職權向內政部入出國及移民署調閱被
    告之入出國資料，被告確於94年3月26日出境，迄今均未再
    入境，有內政部入出國及移民署98年1月9日移署資處寰字第
    0980003603號函及所附被告入出國日期證明書可稽。被告未
    於言詞辯論期日到場爭執，復未提出任何書狀或證據資料以
    供本院審酌，依上開證據，自堪信原告主張之事實為真正。
  (四)查被告既於94年3月26日私下離家返回越南國，迄今均未再
    進入我國，原告三次前往越南國要求被告返回臺灣共同生活
    ，皆為被告所拒絕，被告並已在越南國胡志明市人民法院起
    訴請求判決兩造離婚，該法院已於96年7月16日判決兩造離
    婚，惟因該判決書未經認證，亦無判決生效證明或確定證明
    ，致原告無法向戶政機關申請辦理離婚登記，足認被告確有
    拒絕與原告同居之主觀意思及客觀事實，且被告既未舉證證
    明有何拒絕與原告同居之正當理由，即屬無正當理由拒絕與
    原告同居，參諸前開說明，足見被告已惡意遺棄原告在繼續
    狀態中。從而，原告以被告惡意遺棄在繼續狀態中為由，依
    民法第1052條第1項第5款規定，訴請判決離婚，依法並無不
    合，應予准許。
五、又按原告本於民法第1052條所列各項中之數項離婚事由提起
    離婚之訴，係合併提起數宗形成之訴，可致同一之法律效果
    ，此種起訴之形態，學者謂之為重疊的訴之合併。其訴訟標
    的雖有數項，而僅有單一之聲明，法院應就原告所主張之數
    項訴訟標的逐一審理，如認定其中一項訴訟標的為有理由，
    固可即為原告勝訴之判決，惟必須認定原告所主張之各項訴
    訟標的均無理由時，始得為其敗訴之判決（參照最高法院86
    年度臺上字第997號判決）。經查，本件原告主張依民法第
    1052條第1項第5款及同條第2項之離婚事由訴請離婚，僅有
    單一之聲明，但訴訟標的則有數項，為重疊的訴之合併，本
    院既認原告依民法第1052條第1項第5款之規定請求離婚為有
    理由，有如上述，則就其餘事由即無再予審酌之必要，爰不
    予逐一論述，併予敘明。
六、本件訴訟費用應由敗訴之被告負擔。經查，原告支出第一審
    訴訟費用（裁判費）3,000元，應由被告負擔，爰確定如主
    文第二項所示。
七、據上論結，本件原告之訴為有理由，依民事訴訟法第385條
    第1項前段、第78條、第87條第1項，判決如主文。
中    華    民    國    98    年    6     月    16    日
                  家事法庭    法  官  鄭  彩  鳳
上正本係照原本作成。
如對本判決上訴，須於收受判決正本送達後20日內向本院提出上
訴狀，並繳納上訴費及附具繕本。
中    華    民    國    98    年    6     月    16    日
                              書記官  黃  心  怡


司法院資訊處製作；財團法人民間司法改革基金會備份。
